【裁判字號】    99,毒抗,85
【裁判日期】    990413
【裁判案由】    毒品危害防制條例
【裁判全文】
臺灣高等法院刑事裁定                  99年度毒抗字第85號
抗  告  人  臺灣桃園地方法院檢察署檢察官
被      告  甲○○
上列抗告人因被告違反毒品危害防制條例案件，不服台灣桃園地
方法院99年度毒聲字第33號，中華民國99年2 月28日裁定（聲請
案號：臺灣桃園地方法院98年度毒偵字第5444號），提起抗告，
本院裁定如下：
    主  文
抗告駁回。
    理  由
一、聲請意旨略以：被告甲○○於民國（下同）97年5 月15日為
    警採尿時間回溯96小時內某時許，在臺灣地區某不詳處所，
    施用第二級毒品甲基安非他命，為警於同年月15日上午10時
    許，持搜索票前往其位於桃園縣楊梅鎮○○街81號住處實施
    搜索而查獲，經被告同意採驗尿液送鑑驗結果，呈甲基安非
    他命陽性反應，有臺灣檢驗科技股份有限公司出具之濫用藥
    物尿液檢驗報告在卷可稽，爰依毒品危害防制條例第20條第
    1項及觀察勒戒處分執行條例第3條第1 項規定，聲請原審裁
    定將被告送勒戒處所觀察勒戒等語。
二、原裁定以：
  (一)按原判決顯係文字誤寫，而不影響於全案情節與判決之本旨
    ，得參照民事訴訟法第232 條，由原審法院依聲請或本職權
    以裁定更正，司法院大法官會議釋字第43號著有明文。又刑
    事訴訟法第266 條規定，起訴之效力不及於檢察官所指被告
    以外之人，即所謂「起訴對人之效力」。而同法第264條第2
    項第1 款規定起訴書應記載被告之姓名、性別等資料或其他
    足資辨別之特徵，僅為特定刑罰權對象之用。易言之，確定
    檢察官所指被告之人，學說上雖有「表示說」、「行為說」
    及「意思說」之區別，然通說則以「表示說」及「行為說」
    併用，即認檢察官所指被告之人，原則上係以起訴書所示者
    為準，但因人的錯誤或誤載等理由，以甲為被告而表示為乙
    時，事實上既以甲為被告進行訴訟行為，被告仍為甲，而非
    乙。是依前開說明，於檢察官聲請將被告送勒戒處所觀察勒
    戒時亦有準用，故聲請觀察勒戒之對象仍為被告其「人」，
    而非僅在其「姓名、年籍資料」。故如某甲冒用某乙之名義
    於偵查中應訊，無論有無被羈押或交保，檢察官仍係對某甲
    實施偵查，如認其應令入勒戒處所觀察勒戒，其特定之對象
    應為某甲，而非被冒名之某乙，雖檢察官誤以某乙之名義聲
    請觀察勒戒，僅姓名、年籍錯誤，應送觀察勒戒之人仍為某
    甲而非某乙。法院於調查、審理時，若已查明係某甲冒用某
    乙名義接受偵查，即應續以某甲為裁判對象，而將有關被告
    姓名年籍之記載更正為某甲之資料，並於裁定書註明其係冒
    用某乙名義。如僅就書面審理而逕為裁定而仍誤用某乙年籍
    資料制作裁定，其裁定對象亦仍為檢察官所聲請裁定之某甲
    ，嗣如發現錯誤，僅須依據本段首開規定，裁定更正即可。
  (二)經查，被告甲○○於民國97年5 月15日為警採尿時間回溯96
    小時內某時許，在臺灣地區某不詳處所，施用第二級毒品甲
    基安非他命，為警於同年月15日上午10時許，持搜索票前往
    其位於桃園縣楊梅鎮○○街81號住處實施搜索，並經其同意
    採驗尿液而查獲。被告甲○○於警詢時冒用其兄「李政良」
    名義應訊並採尿送驗，其於警詢中雖矢口否認有何施用毒品
    犯行，辯稱：10年前因好奇施用過安非他命但之後未再施用
    云云。然其於97年5 月15日為警採集之尿液，經送臺灣尖端
    先進生技醫藥股份有限公司以酵素免疫分析法初驗，再以氣
    相層析質譜儀確認結果，確呈甲基安非他命陽性反應，是其
    有於前揭時間施用毒品安非他命之犯行，堪予認定。檢察官
    依毒品危害防制條例第20條第1 項及觀察勒戒處分執行條例
    第3條第1項規定，以95年度毒偵字第3258號，將被告甲○○
    以「李政良」名義聲請觀察、勒戒；原審於97年7 月31日以
    97年度毒聲字第900 號裁定送觀察、勒戒，業據原審調閱前
    開卷證資料核閱屬實。
  (三)惟查，被告甲○○於警詢時冒用其兄「李政良」名義應訊乙
    情，業據證人李政良於臺灣桃園地方法院檢察署98年度毒偵
    緝字第330 號案件偵查中證述詳確（見該署98年度毒偵緝字
    第330 號卷第17頁）。且被告甲○○於警詢筆錄留存指紋經
    送內政部警政署刑事警察局鑑定，結果認送件警詢筆錄上受
    詢問人所捺指紋，經與所附李政良指紋卡上指紋，比對結果
    不符，復就前者指紋輸入指紋電腦系統比對確認結果，與檔
    存甲○○指紋卡左拇指指紋相符等情，有該局98年10月22日
    刑紋字第0980147588號鑑定書在卷可考（見該署98年度毒偵
    緝字第330 號卷第26頁），堪認為真實。是被告被告甲○○
    係當場為警查獲之人，其在接受搜索、扣押、採尿、製作警
    詢筆錄時，雖均冒用「李政良」之名義，惟其係接受上開訴
    訟行為之人，是司法警察所據以移送之對象，係被告甲○○
    ，而非「李政良」甚明。嗣被告甲○○之尿液報告到署，檢
    察官並未再予傳喚，旋依卷內證據資料向原審聲請觀察勒戒
    。是依前揭說明，檢察官所聲請之對象，顯係冒用「李政良
    」名義之被告甲○○。故原審97年度毒聲字第900 號之受裁
    判人應係「甲○○」，而非「李政良」，其姓名顯屬誤載，
    僅須依首揭規定予以裁定更正即可，毋庸再依「甲○○」之
    名義重為聲請。檢察官以「甲○○」之名義對已裁定之案件
    重覆提出本件觀察勒戒之聲請，不應准許等語。
三、抗告意旨略以：由本案過程可知本署以97年度毒偵字第3258
    號聲請觀察勒戒及原審以97年度毒聲字第900 號裁定之對象
    均係「被告李政良」，而非「被告甲○○」，原裁定認僅需
    裁定更正，似有所誤會等語。
四、經查，被告甲○○冒用其兄「李政良」名義接受搜索、扣押
    、採尿、製作警詢筆錄，並遭移送等情，業據原審於上揭裁
    定中詳述甚明。則本件毒品案之被告為甲○○，自始均無李
    政良該人涉案，縱97年度毒偵字第3258號聲請觀察勒戒之對
    象及原審97年度毒聲字第900 號裁定上記載乃「被告李政良
    」，亦屬誤載，自得予以更正。從而，原審以97年度毒聲字
    第900 號之受裁判人係甲○○，李政良之姓名顯屬誤載，僅
    須裁定更正即可，毋庸再以甲○○之名義重為聲請，因而裁
    定駁回聲請人觀察勒戒之聲請，經核並無不合。檢察官提起
    抗告，認原審裁定之對象乃被告李政良，被告甲○○部分應
    另提出觀察勒戒之聲請等語，指摘原審裁定不當，為無理由
    ，應予駁回。
據上論斷，應依刑事訴訟法第412條裁定如主文。
中    華    民    國    99    年    4     月    13    日
                  刑事第三庭審判長  法  官  陳博志
                                    法  官  陳德民
                                    法  官  劉興浪
以上正本證明與原本無異。
不得再抗告。
                                    書記官  王詩涵
中    華    民    國    99    年    4     月    13    日

司法院資訊處製作；財團法人民間司法改革基金會備份。
